# Tarea

## Tarea 1: Estructuras de Datos

- Crea un Script nuevo y llámalo "Tarea_tunombre.R". 
- Descarga el archivo "crimen_mexico.csv" dándo clic en esta [liga](https://www.dropbox.com/s/nq3sg9gnvis3ezy/crimen_mexico.csv?dl=1) .  
- Carga la librería **readr**. 
- Utiliza la función **read_csv** para cargar el archivo "crimen_mexico.csv". Ojo: recuerda asignarlo a una variable **datos <- read_csv("path al archivo")**. 
- Utiliza la función **summary()** para ver qué variables tienen NA. 
- Usa lo visto en clase para quitar las filas con variables faltantes. 
- Contesta las siguientes preguntas: 
+ ¿De qué años hay información?
+ ¿Cuál fue el total de crimenes en 2022 y 2021?
+ Haz un subset de datos considerando solamente los datos de 2022. 
+ ¿Cuál fue el total de delitos por estado?
+ ¿Cuál fue el promedio de delitos por mes?
+ ¿Cuál fue el tipo de delitos con mayor y menor incidencia?

## Respuesta Tarea 1: Estructuras de Datos

Carga la librería **readr**

```{r}
library(readr)
```

- Utiliza la función **read_csv** para cargar el archivo "crimen_mexico.csv". Ojo: recuerda asignarlo a una variable **datos <- read_csv("path al archivo")**. 

```{r}
datos <- read_csv("data/crimen_mexico.csv")
head(datos)
```

- Utiliza la función **summary()** para ver qué variables tienen NA. 

```{r}
summary(datos)
```

Usa lo visto en clase para quitar las filas con variables faltantes. 

```{r}
## Usando complete_cases

completos <- complete.cases(datos)

datos <- datos[completos,] 
summary(datos)
```


¿De qué años hay información?

```{r}

datos2021 <- dplyr::filter(datos, año==2021)
datos2022 <- dplyr::filter(datos, año==2022)


```

```{r}
dim(datos2021)
```
```{r}
dim(datos2022)
```


¿Cuál fue el total de crimenes en 2022 y 2021?

```{r}
sum(datos2021$total_Delitos)
```

```{r}
sum(datos2022$total_Delitos)
```
Haz un subset de datos considerando solamente los datos de 2022. 

```{r}
datos2022 <- dplyr::filter(datos, año==2022)
```

¿Cuál fue el total de delitos por estado?
```{r}
Aguascalientes <- dplyr::filter(datos2022, entidad=="Aguascalientes")
sum(Aguascalientes$total_Delitos)
```

```{r}
Baja_California <- dplyr::filter(datos2022, entidad=="Baja California")
sum(Baja_California$total_Delitos)
```


¿Cuál fue el promedio de delitos por mes?

```{r}
enero <- dplyr::filter(datos2022, mes=="Enero")
sum(enero$total_Delitos)
```

```{r}
febrero <- dplyr::filter(datos, mes=="Febrero")
sum(febrero$total_Delitos)
```


¿Cuál fue el tipo de delitos con mayor y menor incidencia?

```{r}
library(tidyverse)

datos2022 %>% 
  group_by(tipo_delito) %>% 
  summarise(total_Delitos=sum(total_Delitos))
```



